臺灣新北地方法院三重簡易庭小額民事判決
　　　　　　　　　　　　　　　　　 110年度重小字第1070號
原　　　告　忠孝新村國宅管理委員會

法定代理人　王中屏
訴訟代理人　黃旭彥
被　　　告　徐瑞琴
　
上列當事人間請求損害賠償事件，於民國110年9月24日言詞辯論
終結，本院判決如下：
    主  文
原告之訴駁回。
訴訟費用新臺幣壹仟元由原告負擔。
    理由要領
一、原告起訴主張：被告於民國109年11月9日晚上17點34分許，
    騎乘車號MJZ-6211號機車欲進入原告所屬忠孝新村社區（下
    稱系爭社區）地下停車場，因未依系爭社區公告規定辦理
    ETC條碼登記，致使車道出、入口的管制柵欄機（下稱系爭
    柵欄機）之升降臂下降時，未能主動升起，遭被告所騎機車
    直接撞上，致該升降臂受損需更換，經估價需支出費用新臺
    幣（下同）5,000元，應由被告負損害賠償責任。為此，爰
    依侵權行為之法律關係，提起本件訴訟，並聲明請求：被告
    應給付原告5,000元，及自起訴狀送達翌日起至清償日止，
    按年息5%計算之法定遲延利息等事實。
二、被告則求為判決駁回原告之訴，並辯稱：
（一）被告行為並無過失，原告就系爭柵欄機之設置，則有下列
      之過失：現場燈光暗，標示不清，未依法設置反光條，且
      109年11月6日柵欄開放的第一天，就遭其他社區住戶撞壞
      ，雖有公告，但修繕後，柵欄再開放使用時並沒有重新公
      告，故原告就該柵欄機之設置顯有過失。縱認被告有過失
      （被告否認），原告為與有過失，且原告之過失比例顯然
      更高。
（二）系爭柵欄機並未因原告之碰撞有任何之損害，原告所提出
      之建置報價單，顯不可採，且原告提供之損壞照片顯示有
      兩處凹陷，明顯為撞擊力強烈所致，更和被告當日柵欄放
      下後與被告所戴安全帽碰撞點不同。
（三）退萬步言，縱認被告應賠償原告之損害，然被告因原告設
      置系爭柵欄機之過失行為，致被告重摔在地，受有身體上
      之傷害，被告得以對原告之損害賠償請求債權之一部主張
      抵銷。
三、原告主張被告於上開時、地，騎乘駕駛機車與系爭社區地下
    停車場車道出入口設置之系爭柵欄機升降臂碰撞等情，固為
    被告所不爭執，並有現場監視錄影光碟在卷可稽，堪認屬實
    。惟原告主張被告就該柵攔機之升降臂受損，應負賠償更換
    費用5,000元責任等情，則為被告所否認，並以前詞置辯。
    經查：
（一）按因故意或過失，不法侵害他人之權利者，負損害賠償責
      任，民法第184條第1項前段固定有明文。然按當事人主張
      有利於己之事實者，就其事實有舉證之責任，民事訴訟法
      第277條前段亦有明定；而民事訴訟如係由原告主張權利
      者，應先由原告負舉證之責，若原告先不能舉證，以證實
      自己主張之事實為真實，則被告就其抗辯事實即令不能舉
      證，或其所舉證據尚有疵累，亦應駁回原告之請求。申言
      之，侵權行為所發生之損害賠償請求權，應具備加害行為
      、侵害權利、行為不法、致生損害、相當因果關係、行為
      人具責任能力及行為人有故意或過失等成立要件，若任一
      要件有所欠缺，即無侵權行為責任之可言，且原告應就上
      開要件負舉證責任。
（二）本件原告主張被告應就系爭柵欄機之升降臂受損負賠償責
      任乙節，固亦引上開現場監視錄影光碟為佐證，然按土地
      上之建築物或其他工作物所致他人權利之損害，由工作物
      之所有人負賠償責任。但其對於設置或保管並無欠缺，或
      損害非因設置或保管有欠缺，或於防止損害之發生，已盡
      相當之注意者，不在此限，民法第191條第1項定有明文，
      而此條項之立法理由謂：「土地上之建築物或其他工作物
      使他人權利遭受損害時，應推定其所有人就設置或保管有
      欠缺，被害人於請求損害賠償時，對於此項事項無須負舉
      證責任，方能獲得週密之保護。但所有人能證明其對於建
      築物或工作物之設置或保管無欠缺，或於防止損害之發生
      ，已盡相當之注意，或損害非因設置或保管有所欠缺所致
      者，仍得免負賠償責任，方為平允，爰修正第一項。」等
      情，可知設置土地上之建築物或其他工作物之所有人（於
      社區有組成管理委員會時，應指共用部分之管理者即管理
      委員會），負有設置或其後之保管並無欠缺之責任，否則
      於造成他人權利受損害時，應推定所有人就設置或保管有
      欠缺。而本件依原告主張之前開事實，可知原告為系爭柵
      欄機之設置及保管者，本即負有設置或其後之保管並無欠
      缺之責任。然原告並未舉證證明其設置或保管並無欠缺，
      自難反推被告騎機車經過系爭柵欄機之行為有何過失可言
      。況且，原告不否認系爭柵欄機於109年11月6日正式啟用
      ，同日就遭其他住戶撞損，雖有公告緊急叫修及在未修復
      前關閉暫停使用，而修好後並未再重新公告週知等情，此
      有被告提出之該日公告為證，並經原告於110年9月24日言
      詞辯論時供認在案，足見被告於前開時、地騎乘車經過系
      爭柵欄機時，實無從注意系爭柵欄機是否已修復再重新開
      啟使用，因而無從即預見系爭柵欄機之升降臂下降時，未
      能主動升起之情事，自難令被告就碰撞該升降臂之受損結
      果，負不法過失責任，是以原告請求被告賠償升降臂受損
      更換之費用5,000元，非屬有據。
四、從而，原告依侵權行為之法律關係，提起本件訴訟，並聲明
    請求：被告應給付原告5,000元，及自起訴狀送達翌日起至
    清償日止，按年息5%計算之法定遲延利息，為無理由，應予
    駁回。
五、本件係小額訴訟事件，爰依民事訴訟法第436條之19第1項規
    定，確定本件訴訟費用額1,000元，由敗訴之原告負擔。
中    華    民    國   110    年    10    月    13    日
                      法  官  趙義德
以上正本係照原本作成。
如不服本判決，應於送達後20日內，向本院提出上訴狀，並表明
上訴理由（上訴理由應表明一、原判決所違背之法令及具體內容
。二、依訴訟資料可認為原判決有違背法令之具體事實。）如於
本判決宣示後送達前提起上訴者，應於判決送達後20日內補提上
訴理由書（須附繕本），如未於上訴後20日內補提合法上訴理由
書，法院得逕以裁定駁回上訴。
中    華    民    國   110    年    10    月    13    日
                      書記官  張裕昌